【裁判字號】    91,上訴,1978
【裁判日期】    920130
【裁判案由】    違反家庭暴力防治法等
【裁判全文】
臺灣高等法院高雄分院刑事判決                  九十一年度上訴字第一九七八號
      上  訴  人  台灣高雄地方法院檢察署檢察官
      上  訴  人
      即  被  告  甲○○  男  .
右上訴人因被告違反家庭暴力防治法等案件，不服臺灣高雄地方法院九十一年度訴字
第二０六四號中華民國九十一年十月十一日第一審判決（起訴案號：臺灣高雄地方法
院檢察署九十一年度偵字第一一二四九號），提起上訴，本院判決如左：
      主      文
原判決撤銷。
甲○○違反法院依家庭暴力防治法第十三條所為禁止對乙○○實施身體上不法侵害行
為之保護令裁定，累犯，處拘役參拾日，如易科罰金，以參佰元折算壹日。
      事      實
一、甲○○前於民國七十八年間因違反槍砲彈藥刀械管制條例案件，經法院判處有期
    徒刑四年六月確定，嗣經減刑為二年三月確定，並入監執行，經假釋出獄後，因
    再犯恐嚇罪，經本院判處有期徒刑八月確定，撤銷緩刑後，執行殘刑有期徒刑一
    年六月，並與所犯恐嚇罪之有期徒刑八月定應執行刑為有期徒刑二年，於民國八
    十六年十月二十八日縮短刑期執行完畢。其係乙○○之子，二人間具有家庭暴力
    防治法第三條第三款所規定之家庭成員關係。甲○○前因對乙○○實施威脅及暴
    力行為，經臺灣高雄地方法院家事法庭於九十年十月十八日，依家庭暴力防治法
    第十三條規定，以九十年度家護字第九六四號民事通常保護令裁定，命甲○○不
    得對乙○○實施身體或精神上不法侵害之行為，上開保護令之有效期間為一年。
    詎甲○○在九十年十月二十三日收受上開民事通常保護令並知悉保護令內容而離
    開上址後，於九十一年五月二十一日上午六時三十分許（起訴書誤載為十一時三
    十分許），在高雄縣梓官鄉○○村○○路二二九巷三三號住處，因捉弄其姪子，
    乙○○遂出面阻止並責罵甲○○，詎甲○○竟出手扭傷乙○○之雙手，造成乙○
    ○左手臂裂傷六公分、左手腕裂傷三公分、左前臂裂傷四公分、右手臂裂傷四公
    分、右手腕裂傷三公分之傷害（傷害部分業據乙○○於審理中撤回告訴），違反
    臺灣高雄地方法院家事法庭所為上開保護令裁定。
二、案經被害人乙○○訴請高雄縣警察局岡山分局移送臺灣高雄地方法院檢察署檢察
    官偵查起訴。
      理      由
一、訊據上訴人即被告甲○○對於其在收受上開民事通常保護令後，即遷出上址，嗣
    於九十一年五月二十一日上午六時三十分許，在前開被害人之住所，因其捉弄其
    姪子，致遭被害人責罵後，出手扭傷被害人，致被害人受有如事實欄所載傷害之
    事實不諱，核與被害人乙○○於警訊、偵查及本院調查時陳述之情節相符，並有
    健仁醫院所出具之被害人上開傷害診斷證明書在警訊卷可稽，又被告係被害人乙
    ○○之子，前因對被害人施以不法之身體及精神上之侵害，經臺灣高雄地方法院
    家事法庭於九十年十月十八日以九十年度家護字第九六四號裁定核發民事通常保
    護令，命被告不得對被害人實施身體或精神上不法侵害之行為，且該通常保護令
    之有效期間為一年，又被告於九十年十月二十三日收受上開民事通常保護令，而
    知悉保護令之內容等情，業據被告供承明確，並經原審依職權調取原審法院家事
    法庭九十年度家護字第九六四號民事通常保護令卷宗核閱屬實，且有該保護令裁
    定及送達證書各一份在卷可憑，本件事證明確，被告違反保護令之犯行，堪以認
    定。
二、被告係被害人所聲請依家庭暴力防治法核發保護令之相對人，其於收受保護令後
    ，違反法院依該法第十三條第二項第一款所為禁止對被害人實施家庭暴力行為之
    裁定，核被告所為，係犯家庭暴力防治法第五十條第一款之違反保護令罪。又被
    告前因違反槍砲彈藥刀械管制條例案件，經法院判處有期徒刑四年六月確定，嗣
    經減刑為二年三月，並入監執行，經假釋出獄後，因再犯殺人未遂案件，經本院
    判處有期徒刑八月確定，撤銷緩刑後，執行殘刑一年六月，並與所犯殺人未遂案
    件之有期徒刑八月定應執行刑二年，於八十六年十月二十八日縮短刑期執行完畢
    等情，有臺灣高等法院被告全國前案紀錄表及刑案資料查註記錄表各一份在卷可
    稽，其受有期徒刑執行完畢後，五年以內再犯有期徒刑以上之本罪，為累犯，應
    依法加重其刑。
三、按告訴乃論之罪，告訴人於第一審辯論終結前得撤回其告訴。次按告訴經撤回者
    ，應諭知不受理之判決，刑事訴訟法第二百三十八條第一項、第三百零三條第三
    款分別定有明文。又刑法第二百七十七條第一項之罪，依同法第二百八十七條本
    文之規定，為告訴乃論之罪。公訴意旨認被告此部分行為亦涉犯刑法第二百七十
    七條第一項、第二百八十條之普通傷害直系血親尊親屬罪嫌云云。惟查本件被告
    被訴傷害罪嫌部分，業據告訴人乙○○於原審調查時當庭陳明已經和解而撤回告
    訴（見原審卷第十九頁），並有和解書一紙在原審卷第二十一頁可稽，公訴人既
    認此傷害部分，與前開起訴論罪之違反保護令罪部分，有想像競合犯之裁判上一
    罪關係，爰不另為不受理判決之諭知，附此敘明。
四、原審判決另以：被告甲○○係乙○○之子，二人間具有家庭暴力防治法第三條第
    三款所規定之家庭成員關係，被告前因對乙○○實施威脅及暴力行為，經臺灣高
    雄地方法院家事法庭於九十年十月十八日，依家庭暴力防治法第十三條規定，以
    九十年度家護字第九六四號民事通常保護令裁定，命被告應至少遠離乙○○之住
    居所即高雄縣梓官鄉○○村○○路二二九巷三三號五十公尺，上開保護令之有效
    期間為一年。詎甲○○在九十年十月二十三日收受上開民事通常保護令並知悉保
    護令內容而離開上址後，竟因無處所居住，基於違反上開保護令裁定之概括犯意
    ，先自九十一年五月十一日左右起，連續返回上址居住多日；嗣於九十一年五月
    二十一日上午六時三十分許（起訴書誤載為十一時三十分許），侵入乙○○之上
    開住宅並加以傷害。因認被告甲○○所為另犯家庭暴力防治法第五十條第四款之
    違反保護令罪嫌云云。
（一）訊據上訴人即被告甲○○對於其在收受上開民事通常保護令後，即遷出上址，
      嗣再於九十一年五月十一日左右進入前址與被害人乙○○一起居住，並於同年
      月二十一日上午六時三十分許，在前開被害人之住所，因故出手扭傷被害人，
      惟矢口否認有何違反保護令之犯行，辯稱：我嗣後再搬回去上址與被害人一起
      居住，是經過被害人同意等語。
（二）經查：
    (1)被告係被害人乙○○之子，前因對被害人施以不法之身體及精神上之侵害，經
      臺灣高雄地方法院家事法庭於九十年十月十八日以九十年度家護字第九六四號
      裁定核發民事通常保護令，命被告至少遠離被害人上開住所五十公尺，且該通
      常保護令之有效期間為一年，又被告於九十年十月二十三日收受上開民事通常
      保護令，而知悉保護令之內容等情，業據被告供承明確，並經原審依職權調取
      原審法院家事法庭九十年度家護字第九六四號民事通常保護令卷宗核閱屬實，
      且有該保護令裁定及送達證書各一份在卷可憑，堪以採認。
    (2)被告於收受保護令後即遠離上址，嗣再經被害人同意，而自九十一年五月十一
      日左右再返回上址，與被害人一起居住等情，此業經被害人乙○○於偵查、原
      審及本院調查中陳述屬實，可見被告於保護令核發後確曾遷出被害人之住居所
      ，嗣經被害人同意後始返回被害人住處居住，顯難認其有違反保護令之故意。
      因此家庭暴力防治法第十六條雖規定，命相對人遷出被害人住居所或遠離被害
      人之保護令，不因被害人同意相對人不遷出或不遠離而失其效力，但被告既經
      被害人同意而返回家中與被害人一起居住，足見被告並無犯意之故意甚明，被
      告之行為自無違反家庭暴力防治法第五十條第四款之故意可言。
（三）原審認被告於九十一年五月二十一日所為違反法院所為應遠離被害人乙○○住
      居所至少五十尺及禁止對被害人乙○○實施身體上不法侵害行為之規定，雖同
      時違反家庭暴力防治法第五十條第一款、第四款上開二款之規定，惟其既僅違
      反同一保護令禁止裁定，並依同條項加以處罰，在法律價上，自應包括論以實
      質上一罪處斷；又被告前後數次犯行，均係違反同一保護令裁定禁止內容，且
      時間緊接，所犯罪名相同，顯係基於概括犯意為之，應依刑法第五十六條連續
      犯之規定，論以情節較重即被告在九十一年五月二十一日所犯之違反法院所為
      應遠離被害人乙○○住居所至少五十尺及禁止對被害人乙○○實施身體上不法
      侵害行為之保護令裁定一罪，並依法加重其刑；惟此部分行為中，被告自九十
      一年五月十一日左右起至九十一年五月二十一日前之違反遠離上址行為之部分
      雖未據起訴，惟既與前開起訴部分有連續犯之裁判上一罪關係，依審判不可分
      原則，自得加以審理；又被告於九十一年五月二十一日違反遠離上址之行為，
      業經起訴事實明確載明，堪認業據提起公訴，自亦得加以審理云云。然查公訴
      人已對被告返回上址居住行為，認係經過被害人同意，而認被告該部分所為，
      顯然欠缺違反保護令之故意，且與起訴部分之對被害人為傷害行為之違反禁止
      對被害人乙○○實施身體上不法侵害行為之保護令罪間，有方法結果之牽連關
      係，為裁判上一罪，故不另為不起訴處分，足見公訴人對此部分並未起訴，自
      無牽連犯或連續犯可言，然原審就此部分再加以審判論罪，實有未洽，但原審
      既認該部分與本院上開論罪部分有裁判上一罪關係，故本院就此部分不另為無
      罪之諭知，併此敘明。
五、原審以被告罪證明確，因予論罪科刑，固非無見；惟查：被告經原審法院家事法
    庭裁定核發民事通常保護令，命被告至少遠離被害人上開住所五十公尺，且該通
    常保護令之有效期間為一年，被告於九十年十月二十三日收受上開民事通常保護
    令，雖知悉保護令之內容，且於收受保護令後即遠離上址，嗣再經被害人同意，
    而自九十一年五月十一日左右再返回上址，與被害人一起居住，可見被告於保護
    令核發後確曾遷出被害人之住居所，嗣經被害人同意後始返回被害人住處居住，
    顯難認被告有違反保護令之故意，其行為自無違反家庭暴力防治法第五十條第四
    款之故意可言，應不成立該罪，原審認被告該部分所為亦成立犯罪，尚有未洽。
    檢察官上訴意旨，執此指摘原判決不當，為有理由，被告上訴意旨，以原審量刑
    過重為由，指摘原判決不當，雖無理由，然原判決既有上開可議之處，自屬無可
    維持，應由本院將原判決予以撤銷改判。爰審酌被告無視於保護令之內容，為人
    子女，竟違逆常倫，出手傷害被害人，致被害人身體受傷，惡性非輕，本不宜輕
    縱，惟念及被告犯罪後，坦承犯行，知所悔悟，態度尚佳，且其返回上址係經被
    害人同意，又被害人於本院審理時，亦表示願意原諒被告等一切情狀，量處拘役
    三十日，並諭知如易科罰金之折算標準。
據上論斷，應依刑事訴訟法第三百六十九條第一項前段、第三百六十四條、第二百九
十九條第一項前段，家庭暴力防治法第五十條第一款，刑法第十一條前段、第四十七
條、第四十一條第一項前段，罰金罰鍰提高標準條例第二條，判決如主文。
本案經檢察官方娜蓉到庭執行職務。
中    華    民    國      九十二      年      一      月     三十   日
                              臺灣高等法院高雄分院刑事第二庭
                                  審判長法官  林正雄
                                        法官  趙家光
                                        法官  黃壽燕
右正本證明與原本無異。
檢察官如不服本判決應於收受本判決後十日內向本院提出上訴書狀，其未述上訴理
由者，並得於提起上訴後十日內向本院補提理由書狀（均須按他造當事人之人數附繕
本)「切勿逕送上級法院」。
被告不得上訴。
                                      書記官  黃富美
中    華    民    國      九十二      年      一      月     三十   日
附錄本判決論罪科刑法條：
家庭暴力防治法第五十條
違反法院依第十三條、第十五條所為之下列裁定者，為本法所稱之違反保護令罪，處
三年以下有期徒刑、拘役或科或併科新台幣十萬元以下罰金︰
一  禁止實施家庭暴力行為。
二  禁止直接或間接騷擾、接觸、通話或其他連絡行為。
三  命遷出住居所。
四  遠離住居所、工作場所、學校或其他特定場所。
五  命完成加害人處遇計畫：戒癮治療、精神治療、心理輔導或其他治療、輔導。


司法院資訊處製作；財團法人民間司法改革基金會備份。
